臺灣臺南地方法院刑事判決　　　　　　 94年度簡上字第249號
上　訴　人
即　被　告　甲○○
上列上訴人即被告因詐欺案件，不服本院中華民國94年7月7日第
一審刑事簡易判決（94年度簡字第1554號，原聲請簡易判決處刑
案號：臺灣臺南地方法院檢察署94年度偵字第7055號），提起上
訴，並經臺灣臺南地方法院檢察署檢察官移送併辦（94年度偵字
第10755號），本院判決如下：
    主  文
原判決撤銷。
甲○○幫助共同連續意圖為自己不法之所有，以詐術使人將本人
之物交付，處有期徒刑陸月，如易科罰金，以佰元折算壹日；
緩刑貳年。
    事  實
一、甲○○於民國九十四年四月七日在「小兵立大功」報紙分類
    廣告上得知某姓名年籍不詳之成年男子欲出價收購郵局及金
    融機構帳戶存摺，因需錢孔急，能預見一般人取得他人金融
    機構帳戶，常與財產犯罪之需要密切相關，且取得他人存摺
    之目的，在於取得贓款及掩飾犯行不易遭人追查；又甲○○
    對於提供帳戶雖無引發他人萌生犯罪之確信，但仍以縱若有
    人持以犯罪亦不違反其幫助犯罪之本意，以及放任不在乎提
    供帳戶將導致他人用以犯罪之態度，竟基於幫助該收購者及
    其所屬詐騙集團詐欺之犯意，於民國九十四年四月七日十四
    時許，將自己所申辦之中國信託商業銀行股份有限公司東台
    南分行、帳號00000－000000－0號存摺及金融
　　卡（以下簡稱中信銀帳戶），以及中華郵政股份有限公司安
    定郵局、局號000000－0，帳號000000－0號
    存摺、印章及金融卡（以下簡稱郵局帳戶），分別以每月新
    臺幣（下同）二千元及三千元代價出租，並交付予該姓名年
    籍不詳之成年男子，以此方法幫助該男子與其所屬詐騙集團
    共同犯罪。而該姓名年籍不詳之成年男子與其所屬詐騙集團
    即共同基於意圖為自己不法所有之概括犯意聯絡，先於九十
    四年五月十日十二時許，以謊稱信用卡被盜領，應辦理相關
    停用手續之方式，接續騙取乙○○匯款三次（分別為九千元
    、五千元、一千元）至中信銀帳戶內，再利用轉帳方式提領
    前揭贓款得手；復於九十四年四月十五日十一時二十分許，
    以謊稱參加手機抽獎活動中獎，必須提供擔保始能領獎之方
    式，騙取丙○○以其子劉佳憲之名義匯款七萬元至郵局帳戶
    內，再利用轉帳方式提領前揭贓款得手。嗣經乙○○及丙○
    ○發覺受騙，報警處理，始循線查獲上情。
二、案經臺南市警察局第一分局報告臺灣臺南地方法院檢察署檢
    察官偵查後聲請簡易判決處刑，被告上訴後復經臺南縣警察
    局善化分局報告同署檢察官移送併辦。
    理  由
一、上開犯罪事實，業據上訴人即被告（以下簡稱被告）於本院
    審理時自白承認（見本院卷第三三頁），核與證人即受詐騙
    集團詐取財物之被害人乙○○（見警卷第七、八頁）、丙○
    ○（見併辦警卷第二九至三一頁）、劉佳憲（見本院卷第四
    一、四二頁），證人即嗣後陪同被告辦理帳戶掛失之陸天遠
    （見警卷第五、六頁）所為證詞相符，復有客戶交易明細表
    八張（見警卷第十一、十二頁）、匯款委託書一張（見併辦
    警卷第三二頁）、中國信託商業銀行東臺南分行被告帳戶對
    帳單（見警卷第十三頁）、中華郵政股份有限公司新營郵局
    函覆被告開戶及交易資料（見併辦警卷第三八至四一頁）各
    一份在卷可稽，足認被告自白卻與事實相符，應可採信。綜
    上，本案事證明確，被告犯行應堪認定。
二、論罪科刑：
  (一)核正犯即該詐騙集團所為，係犯第三百三十九條第一項之詐
    欺取財罪；該詐騙集團二次詐欺取財犯行，時間緊接，所犯
    係構成要件相同之罪名，顯係基於概括之犯意反覆為之，乃
    刑法第五十六條規定之連續犯；而該詐騙集團就上開詐欺取
    財犯行，有犯意聯絡及行為分擔，應論以刑法第二十八條之
    共同正犯。被告甲○○基於幫助該詐騙集團犯罪之故意，而
    犯前開之罪，應依刑法第三十條第一項前段規定，論以幫助
    犯，並依同條第二項之規定，按正犯之刑度減輕之。而被告
    於同日接續賣出中國信託商業銀行、中華郵政郵局二本帳戶
    【其中台新銀行帳戶雖亦於當日賣出，但該帳戶未受詐欺集
    團供犯罪使用，無正犯存在，自亦無從犯可言，併此敘明】
    依最高法院八十六年臺上字第三二九五號判例意旨，此數侵
    害行為乃於同時同地實施，侵害同一法益，各行為之獨立性
    極為薄弱，依一般社會健全觀念，在時間差距上，難以強行
    分開，在刑法評價上，以視為數個舉動之接續施行，合為包
    括之一行為予以評價，較為合理，故應屬接續犯，僅論以一
    接續幫助詐欺取財行為。臺灣臺南地方法院檢察署檢察官九
    十四年度偵字第一○七七五號移送併辦部分，移送併辦意旨
    固認被告將自己之郵局帳戶存摺、印章、金融卡出租予詐騙
    集團之行為，與本案為裁判上一罪之連續犯關係，惟本院審
    理後認為應屬接續犯單純一罪關係，已如前述，而檢察官就
    犯罪事實一部起訴，依刑事訴訟法第二百七十六條規定，其
    效力及於全部，本院自有權一併審理，附此敘明。
  (二)原審以被告罪證明確，就幫助詐欺犯行部分依刑事訴訟法第
    四百四十九條第一項前段、刑法第三十條第一項前段、第二
    項、第三百三十九條第一項、第四十一條第一項前段，罰金
    罰鍰提高標準條例第一條前段、第二條，逕以簡易判決判處
    被告有期徒刑五月，併諭知易科罰金之折算標準。被告上訴
    主張量刑過重，固無理由，惟查：1.原審判決既已於犯罪事
    實部分認定係「詐騙集團成員」向被害人乙○○詐欺取財，
    自應於主文、理由及論斷法條中，載明援引刑法第二十八條
    共同正犯之規定，但原審就此有所疏漏；2.檢察官另行移送
    併辦部分，原審未及審究，亦有不洽。被告上訴雖未指摘於
    此，但原判決既有上開違失，自應由本院將原判決予以撤銷
    改判。
  (三)爰審酌被告並無刑事前科，有臺灣高等法院被告前案紀錄表
    一份在卷可憑（見本院卷第十頁），素行良好，但提供帳戶
    幫助犯罪，使犯罪易於脫免處罰，難於追查，並致使被害人
    受有損害，而被告能坦承犯行，態度尚稱良好等一切情狀，
    量處如主文第二項所示之刑，併諭知易科罰金之折算標準，
    以資懲儆。末查本件被告未曾受有期徒刑以上刑之宣告，已
    如前述，被告嗣後雖未與本案被害人和解，但表示願意自動
    向臺南縣家庭扶助中心繳交二萬元之捐款，並提出該中心收
    據一份附卷可稽（見本院卷第三八頁），足認被告確有悔過
    向善之心。被告經此教訓後，應知所警惕，信無再犯之虞，
    本院因認所宣告之刑以暫不執行為適當，併諭知緩刑二年，
    以啟自新。
據上論斷，應依刑事訴訟法四百五十五條之一第一項、第三項、
第三百六十九條第一項前段、第三百六十四條、第二百九十九條
第一項前段，刑法第三十條、第二十八條、第五十六條、第三百
三十九條第一項、第四十一條第一項前段、第七十四條第一款，
罰金罰鍰提高標準條例第一條前段、第二條，判決如主文。
本案經檢察官丁○○到庭執行職務。
中　　華　　民　　國　　94　　年　　10　　月　　19　　日
　　　　　　　　　刑事第十一庭  審判長法　官　謝瑞龍
                                      法　官　周紹武
                                      法　官　李東柏
以上正本證明與原本無異。
不得上訴。
      　　　　　　　　　　　　　　　　書記官　簡湘雲
中　　華　　民　　國　　94　　年　　10　　月　　19　　日
附錄本案論罪科刑法條全文：
第三百三十九條第一項
意圖為自己或第三人不法之所有，以詐術使人將本人或第三人之
物交付者，處五年以下有期徒刑、拘役或科或併科一千元以下罰
金。
